臺灣高雄地方法院刑事判決　　　　　　　94年度訴字第3228號
公　訴　人　臺灣高雄地方法院檢察署檢察官
被　　　告　戊○○
指定辯護人　本院公設辯護人丁○○
上列被告因毒品危害防制條例案件，經檢察官提起公訴（94年度
偵字第16648號），本院判決如下：
    主  文
戊○○無罪。
    理  由
壹、程序方面
一、卷附證人甲○○警員所製作之職務報告書，係被告以外之人
    於審判外所為之書面陳述，屬於傳聞證據，且此乃警員為追
    訴犯罪，所作成關於所追訴案件之書面陳述，係針對個案而
    制作，非屬公務員職務上製作，亦與從事業務之人於業務上
    或通常業務過程不間斷、有規律而準確之記載而製作之紀錄
    文書、證明文書有間，辯護人復爭執該職務報告書之證據能
    力，並未同意作為證據，是該職務報告書自不得作為證據，
    應無證據能力。
貳、實體方面
一、公訴意旨略以：被告戊○○基於販賣第一級毒品海洛因之概
    括犯意，於94年7月中旬某2日，均由丙○○以公用電話撥打
    戊○○所使用門號0000000000之行動電話，表示欲購買毒品
    ，並約定在戊○○位於高雄市鼓山區○○○路246巷口，戊○○即交付1小包 (毛重0.3公克)予丙○○，丙○○則交付
    新臺幣 (下同)500 元予戊○○，戊○○以此方式販賣第一
    級毒品海洛因丙○○2次，復於同年月31日下午2時許，亦由
    丙○○以公用電話撥打戊○○所使用門號0000000000（起訴
    書誤載為0000000000）之行動電話，表示欲購買500 元之第
    一級毒品海洛因，並約定在高雄市三民區○○○○○路口進
    行交易，旋戊○○攜帶該第一級毒品海洛因1 小包0.3 公克
    ，至上開路口，嗣丙○○到達該現場後，戊○○即持該第一
    級毒品海洛因1 小包 (以衛生紙包裹)交 付予丙○○之際，
    即為警當場查獲，並扣得上開第一級毒品海洛因1 小包毛重
    0.3 公克。因認被告戊○○涉有毒品危害防制條例第4 條第
    1 項販賣第一級毒品罪嫌。
二、公訴人認被告涉有前揭犯行，係以：(1)被告戊○○先後供述
    不一；(2)證人丙○○之證述；(3)證人甲○○即查獲員警之證
    述；(4)扣案第一級毒品海洛因1 包（淨重0.09公克，空包裝
    重0.20公克）等證據資料為其論斷之依據。訊據被告固坦承
    以0000000000門號行動電話與丙○○相約於上揭為警查獲之
    時地見面，且在其手中為警扣得第一級毒品海洛因1 小包之
    事實，惟堅決否認有何販賣第一級毒品海洛因犯行，辯稱：
    伊並無於94年7 月中旬在高雄市○○○路246 巷口交付海洛
    因予丙○○，伊被警察查獲當日是接到丙○○打來的電話，
    經丙○○告知想合買海洛因，而當時伊因為已經買了1000元
    的海洛因準備要自己施用，身上沒有錢可以回家，就約丙○○在九如、自由路口見面，欲請丙○○載伊回家等語。
三、按「犯罪事實應依證據認定，無證據不得認定犯罪事實」、
    「不能證明被告犯罪者，應諭知無罪之判決」，刑事訴訟法
    第154 條第2 項、第301 條第1 項分別定有明文。又事實之
    認定，應憑證據，如未能發現相當證據，或證據不足以證明
    ，自不能以推測或擬制之方法，為裁判基礎；且認定不利於
    被告之事實須依積極證據，苟積極證據不足為不利於被告事
    實之認定時，即應為有利於被告之認定；另認定犯罪事實所
    憑之證據，雖不以直接證據為限，間接證據亦包括在內，然
    而無論直接證據或間接證據，其為訴訟上之證明，須於通常
    一般之人均不致有所懷疑，而得確信其為真實之程度者，始
    得據為有罪之認定，倘其證明尚未達到此一程度，而有合理
    之懷疑存在而無從使事實審法院得有罪之確信時，即應由法
    院為諭知被告無罪之判決（參照最高法院40年度台上字第86
    號、30年度台上字第816 號、76 年 度台上字第4986號判例
    意旨）。又刑事訴訟法第161 條已於民國91年2 月8 日修正
    公布，其第1 項規定：檢察官就被告犯罪事實，應負舉證責
    任，並指出證明之方法。因此，檢察官對於起訴之犯罪事實
    ，應負提出證據及說服之實質舉證責任。倘其所提出之證據
    ，不足為被告有罪之積極證明，或其指出證明之方法，無從
    說服法院以形成被告有罪之心證，基於無罪推定之原則，自
    應為被告無罪判決之諭知（參照最高法院92年台上字第128
    號判例）。
四、經查：
    (一)公訴意旨以證人丙○○之證述，認被告確有販賣第一級毒
      品海洛因云云。然按「犯第4 條第1 項至第3 項、第5 條
      第1 項至第3 項、第6 條第1 項至第3 項、第7 條第1 項
      至第3 項、第8 條第1 項至第3 項、第10條或第11條第1
      項、第2 項之罪，供出毒品來源，因而破獲者，得減輕其
      刑。」，毒品危害防制條例第17條定有明文。本案證人丙○○前因施用毒品案件，經本院以91年度毒聲字第5864號
      裁定觀察勒戒後，因有繼續施用毒品傾向，經本院以91年
      度毒聲字第8232號裁定強制戒治，於92年12月23日強制戒
      治期滿執行完畢，經台灣高雄地方法院檢察署檢察官以93
      年度戒毒偵字第111 號為不起訴處分確定，竟於上開強制
      戒治執行完畢釋放後之5年內，自不詳時間起至94年07 月
      20日止，在其位於高雄市前金區○○○路322號3樓之6住
      處，以將海洛因摻入蒸餾水中用針筒注射或將海洛因摻入
      香菸內再點燃吸用之方式，施用第一級毒品海洛因，嗣於
      上揭時地與本案被告戊○○一併為警查獲，經台灣高雄地
      方法院檢察署檢察官以94年度毒偵字第7875號提起公訴，
      現於本院以94年度訴字第3931號審理中等情，業據證人丙○○於94年7月31日警詢時自承在卷，且有丙○○之台灣
      高等法院前案紀錄表及前開94年度毒偵字第7875號起訴書
      、丙○○查獲當日採尿送驗呈嗎啡陽性反應之高雄市立凱
      旋醫院濫用藥物尿液檢驗報告（見本院卷第52、52之1頁
      ）可稽，故證人丙○○前述施用毒品行為遭查獲後如供出
      毒品來源因而破獲者，依前開毒品危害防制條例第17條之
      規定，自可冀得減刑。職是，證人丙○○關於指述被告販
      毒乙節，確具切身之利害關係之事實應可認定。則證人丙○○在此具有切身利害關係，且有倖邀減刑之虞之情形下
      ，其所為不利被告之證述，自應較諸一般無利害關係人之
      證述予以更為嚴格之檢視，至少需無瑕疵可指，並有輔助
      事證而為佐證，方得採為認定被告犯罪事實之基礎，俾免
      發生誣指他人之危險。
    (二)證人丙○○於警詢時指稱：伊於94年7 月24日左右曾向被
      告購買過2 次海洛因，「一次以500 元」之代價購買、「
      另一次則以1000元之代價」購買，一次是在被告鼓山二路
      家中交易毒品，另一次則在伊位於七賢二路住處樓下交易
      毒品，而為警查獲（即94年7 月31日）這次，伊先以公共
      電話撥打被告所使用之0000000000號手機，欲以500 元之
      代價向被告購買海洛因，於是被告就和伊相約在九如路、
      自由路口見面，尚未交易毒品完成就被警察查獲等語（見
      94年7 月31日警詢筆錄），嗣於偵查中結證稱：伊有吸食
      海洛因習慣，一次都買500 或1000的量，毒品來源是「不
      一定的人」，伊有向被告買過1 、2 次，其他還有向「阿
      平」及不詳姓名者買過毒品，伊於94年7 月初在位於七賢
      路、成功路之住處樓下看到被告正跟不詳之人說話，「有
      看到被告在跟別人交易」，伊就問被告有沒有東西，被告
      就留0912開頭之手機門號給伊，伊之後在94年7 月20日前
      5 至7 天左右就撥打該支手機門號給被告，跟被告說要拿
      東西，要拿「500 」，雙方約好後，伊就到鼓巖市場附近
      與被告交易毒品，一手交錢一手交貨，為警查獲這次（94
      年7 月31日）則是伊打電話約被告見面，還沒交易完成警
      察就來了等語（見偵卷第18、19頁），於本院審理時復證
      稱：被告是伊阿姨的朋友，伊第一次向被告買毒品是在七
      賢路路邊遇到被告，看到被告跟別人在講話，「伊當時不
      知道被告是否在賣海洛因」，伊就過去問被告有沒有藥可
      以拿，被告說有，雙方立即達成協議，伊給付500 元，被
      告交付海洛因1 包，被告並留下聯絡電話，第二次向被告
      購買海洛因之情形則是伊主動打電話給被告，並在鼓山區
      之鼓巖市場附近以500 元之價格購得海洛因，第三次向被
      告購買海洛因就是尚未交易完成被查獲這次，伊均是「以
      500 元之代價」向被告購買海洛因，也「沒有」向其他被
      告以外之人買過毒品等語（見本院卷第81至83頁）。依證
      人丙○○之上揭證述，其對於第一次向被告購買並取得海
      洛因係何時？地點是否在其七賢路住處樓下？第一次毒品
      交易方式究為看到被告正和不詳之人交易毒品始上前詢問
      ？抑或當時尚未知悉被告有無販售毒品僅單純詢問等情節
      ，不僅先後指述不一，差異甚大，已有可疑，復與販賣毒
      品係政府大力嚴格查緝之違法行為，非可公然為之，一般
      買賣毒品之時地均極私密，難以探知之常情有違。再者，
      證人丙○○就與被告間之交易毒品次數、金額、時間，及
      其曾否向被告以外之人買過毒品等情節，均供述反覆不一
      ，是其證詞，並非毫無瑕疵可指。
    (三)公訴意旨復以證人甲○○即查獲員警之證述，及扣案第一
      級毒品海洛因1 小包，認被告確有販賣海洛因犯行云云。
      而證人甲○○即查獲員警於本院審理時固證稱：本案是因
      為有檢舉人指稱在上開查獲地點有一男一女（綽號：阿玉
      ）正欲進行毒品交易，所以警方才會據報在上揭時地查獲
      被告及丙○○，而伊及隊員趕至現場時是在被告之對面車
      道，剛好看到被告與丙○○在對話，就立即掉頭上前盤查
      被告及丙○○，在被告之左手查獲1包海洛因，在丙○○
      部分則沒有查扣到東西等語在卷（見本院卷第87、88頁）
      ，且扣案之海洛因1包，經送驗結果，確係第一級毒品海
      洛因（淨重0.09公克，空包裝重0.20公克）屬實，有法務
      部調查局調科壹字第220021182號鑑定通知書可稽（見本
      院卷第49頁）。然查：依證人甲○○上開證述，其僅目賭
      被告與丙○○在交談，則其既然未目睹被告與丙○○金錢
      交易情事，復未扣得與毒品交易相關之現金，自不得徒憑
      在被告身上所扣得數量甚微之海洛因，遽以推論被告確有
      販賣海洛因之犯行。況審諸證人甲○○警員於本院審理時
      所證述：伊已擔任偵查員十多年，之前有辦過販毒案，丙○○之警詢筆錄由伊製作，丙○○於警詢時有提及查獲當
      日是要以500元向被告購買海洛因，伊雖得悉丙○○欲以
      500 元向被告購買毒品，但沒有想到叫丙○○交出身上該
      500元現金等情（見本院卷第90、91頁），以證人多年偵
      辦刑案之經驗，設若查獲現場確有據報之一男一女正進行
      毒品金錢交易情事，何以當天未待被告與丙○○一手交錢
      一手交貨之同時，再以現行犯予以逮捕，屆時即可人贓俱
      獲，卻提早於被告與丙○○尚在交談階段即上前盤查？縱
      然警方當天未待時機成熟即出手，而喪失掌握絕佳證據之
      機會，何以證人甲○○警員於製作丙○○之警詢筆錄，已
      得悉丙○○至查獲地點之目的是為以500 元代價向被告購
      買毒品，卻又忘卻以丙○○身上所攜帶之現金500 元作為
      被告販賣毒品之明確佐證？則依警方辦案之上開「疏漏」
      觀之，被告與丙○○相約於上開查獲地點，是否確有毒品
      交易其事，容有疑慮。
    (四)至於被告於警詢時先稱：查獲當日是因為丙○○打電話給
      伊，問伊向他人所購得之海洛因數量有多少，所以伊才會
      帶海洛因至查獲地點要給丙○○看，不是要賣丙○○等語
      （見94年7 月31日警詢筆錄），嗣於偵查時改稱：是丙○○要向伊買（後來改稱）合買，丙○○問伊剩多少，伊說
      自己要施用，沒有錢坐車回家，請丙○○至上揭查獲地點
      接伊等語（見偵卷第21頁），於本院準備程序時復稱：是
      丙○○打電話給伊說要合買毒品時，伊剛好買完毒品尚未
      施用，身上已沒錢坐車回家，就約丙○○至案發地點載伊
      回家等語，被告就其與丙○○相約在上開查獲地點見面之
      目的為何，雖有先後供述不一之情形，然本案上開公訴人
      所提出之證據已不足為不利於被告之認定，揆諸上開法條
      及判例意旨，自難僅以被告供詞前後反覆一端，推測或擬
      制被告入罪。況證人甲○○警員於本院審理時證稱：查獲
      當時丙○○有騎機車至現場，因為要把丙○○帶去警局時
      ，丙○○有表示機車還留在現場等語（見本院卷第89頁）
      ，及被告於查獲當日經採尿送驗結果，亦呈嗎啡陽性反應
      ，有高雄市立凱旋醫院94年8 月10日編號A00000000 號濫
      用藥物尿液檢驗報告、毒品尿液編號姓名對照表（見本院
      卷第103 至105 頁）可稽，益徵被告辯稱：為警查獲那天
      ，所扣得之海洛因要自己施用，而伊約丙○○在上開查獲
      地點見面，是要請丙○○載伊回家等語，尚非無據。
五、綜上所述，被告究否確有被訴販賣第一級毒品海洛因犯行，
    本院認為均仍存有合理之懷疑，尚未到達確信其為真實之程
    度。而公訴人所提出之證據，尚不足為被告有罪之積極證明
    ，其指出證明之方法，亦無從說服法院以形成被告有罪之心
    證，揆諸前揭說明，本院自應為被告無罪之諭知。
六、又本件被告施用第一級毒品海洛因部分，其於查獲當日經採
    尿送驗結果，呈嗎啡陽性反應，業如前述，並經台灣高雄地
    方法院檢察署檢察官以94年度毒偵字第6252號移送本院以94
    年度訴字第2789號併予審理等情，有被告之臺灣高等法院前
    案紀錄表、該台灣高雄地方法院檢察署檢察官併案意旨書（
    見本院卷第106 頁）可憑，是本院就被告於本案持有之第一
    級毒品海洛因（淨重0.09公克，空包裝重0.20公克），自不
    得再為實體審究，附此敘明。
據上論斷，應依刑事訴訟法第301 條第1 項，判決如主文。
本案經檢察官乙○○到庭執行職務。
中　　華　　民　　國　　94　　年　　11　　月　　30　　日
                  刑事第三庭  審判長法　官  張意聰
                                    法  官  錢衍蓁
                                    法  官  郭瓊徽
以上正本證明與原本無異。
如不服本判決，應於收受送達後10日內向本院提出上訴書狀。
中　　華　　民　　國　　94　　年　　12　　月　　1 　　日
 　　　　　　　　　　　　　　       書記官  陳瓊芳
